【裁判字號】    99,上訴,343
【裁判日期】    990617
【裁判案由】    妨害性自主罪
【裁判全文】
臺灣高等法院臺中分院刑事判決         99年度上訴字第343號
上  訴  人
即  被  告  丙○○
選任辯護人  陳沆河律師
上列上訴人即被告因妨害性自主罪案件，不服臺灣臺中地方法院
98年度訴字第2843號中華民國98年12月18日第一審判決（起訴案
號：臺灣臺中地方法院檢察署98年度偵字第17356號），提起上
訴，本院判決如下：
    主    文
上訴駁回。
    犯罪事實
一、丙○○與16歲以上未滿18歲之甲○（本件代號為0000-0000，
    真實姓名、年籍等資料詳卷）原為台中縣內某高級中學（校
    名詳卷內資料）之學長、學妹關係，自民國97年4月中旬起
    開始交往，至同年12月中旬分手。惟於2人分手後，丙○○
    又約甲○於97年12月25日下午3時40分許，在該校教學大樓地
    下室之工科實習教室見面，其等見面後，丙○○即帶甲○進
    入工科實習教室內，欲對甲○為性交之行為，旋為甲○明白加
    以拒絕。詎丙○○竟不顧甲○之意願，基於強制性交之犯意
    ，施強暴而先用手撫摸甲○之胸部，再恃其體形壯碩，強將甲
    ○壓趴在該工科實習教室內之長桌上，致使甲○無法掙脫後
    ，脫去甲○之外褲及內褲，而從甲○之背後，將其性器強行插
    入甲○之性器內，非法對甲○性交；其間甲○雖出言表示「不
    要」，並用手推阻丙○○，然因被壓趴在桌上，且力氣不足
    ，致無法抗拒，遭丙○○以上開強暴之方法，違反其意願而
    強制性交得逞。嗣因甲○受害後，為其母察覺行止有異，而
    向導師反映，再經學校通報，始為警查獲上情。
二、案經臺中縣警察局太平分局報請臺灣臺中地方法院檢察署檢
    察官偵查起訴。
壹、證據能力部分：
一、按被告以外之人於偵查中向檢察官所為之陳述，除顯有不可
    信之情況者外，得為證據，刑事訴訟法第159條之1第2項定
    有明文。依現階段刑事訴訟法之規定，檢察官代表國家偵查
    犯罪、實施公訴，必須對於被告之犯罪事實負舉證之責，依
    法有訊問被告、證人及鑑定人之權，證人、鑑定人且須具結
    ，實務運作上，偵查中檢察官向被告以外之人所取得之陳述
    ，原則上均能遵守法律規定，不致違法取供，其可信性極高
    。又刑事訴訟法並無檢察官於偵查中訊問證人時，應予被告
    詰問機會之規定，故證人於檢察官偵查中訊問時未經被告進
    行詰問，仍有證據能力（最高法院96年度台上字第2786號判
    決意旨參照）。查本件證人即被害人甲○於檢察官訊問時經
    具結之證詞，未見有受任何不當外力之干擾或為檢察官不法
    取供，上訴人即被告丙○○（下稱被告）及其選任辯護人於
    本院審理時亦未主張檢察官有何違背法定程序而對被害人甲
    ○取供之情形，則參前揭說明，被害人甲○於檢察官訊問時
    具結後所為之陳述，自有證據能力。
二、按被告以外之人於審判外之陳述，雖不符刑事訴訟法第159
    條之1至同條之4之規定，而經當事人於審判程序同意作為證
    據，法院審酌該言詞陳述或書面陳述作成時之情況，認為適
    當者，亦得為證據；當事人、代理人或辯護人於法院調查證
    據時，知有第159條第1項不得為證據之情形，而未於言詞辯
    論終結前聲明異議者，視為有前項之同意；乃該法第159條
    之5所明定。查本件在下列判決理由中所載被告以外之人於
    審判外所為陳述經援引為證據者（包括各項書證），因檢察
    官、被告及選任辯護人於本院辯論終結前，對於證據能力均
    不爭執，本院審酌各該證據作成時之狀態，也無非法取得之
    情形，且適合作為本案之證據使用，故均有證據能力。
貳、實體方面：
一、訊據被告丙○○雖坦承與被害人甲○原為同校之學長、學妹
    關係，兩人自97年4月中旬起交往至同年12月中旬分手，其
    後有約甲○於97年12月25日下午3時40分許，在該校教學大樓
    地下室見面，而由甲○為其口交等情節；惟矢口否認前揭對甲
    ○強制性交之犯行，辯稱：發生之時間固為97年12月25日下
    午3時40分許無誤，但地點在該校教學大樓地下室之童軍教
    室，而非工科實習教室，且一開始甲○雖有表示「不要」，
    但後來已有同意，又當時因逢甲○之生理期，故其性器並無
    插入甲○之性器內，而係由甲○為其口交云云。選任辯護人則
    為被告辯護略以：(一)依證人即該校工科主任丁○○於原審之
    證詞，該校地下室之工科實習教室至遲於97年12月18日即由
    丁○○以加長型螺絲固定掛鎖，其後未曾遭破壞，足見被告
    未於97年12月25日在工科實習教室與甲○性交，故甲○關於案
    發地點之陳述，顯有瑕疵，不足採信。(二)由上開情節可知被
    告與甲○最後1次在工科實習教室見面之日期為97年12月18日
    之前，甲○復係於97年12月19日在其部落格留言給被告表示
    分手，故被告乃於分手前，與甲○在工科實習教室見面，而
    非分手後見面並發生性交之行為。(三)甲○於偵查中指稱案發
    時間為97年12月中旬，後於原審證稱在97年12月25日，前後
    不一，亦有瑕疵等語。
二、本院查：
  (一)被告與被害人甲○原為同校之學長、學妹關係，自97年4月中
    旬起交往，至同年12月中旬分手等事實，業據被害人甲○於
    檢察官訊問及原法院審理時均具結後陳明在卷（見98年度他
    字第2292號卷第12頁、原審卷第55頁反面至56頁），並為被
    告於本院審理時坦承無誤（見本院卷第52頁反面），復有被
    害人甲○於97年12月19日14時29分29秒許在網路留言給被告
    之擷取畫面1張，內容為「我不想回去，是你以前不好好珍
    惜我的，我是有原則的人，分手之後我就不會回去了‧‧‧
    恩‧‧‧就這樣」等語足可佐證（見偵查卷第9頁）。
  (二)惟被害人甲○於檢察官訊問時，具結證稱：她曾於97年4、5
    月間，在學校地下室之工科實習教室，與被告發生性行為，
    最後1次在97年12月中旬，地點也跟前3次一樣（即工科實習
    教室），這次是被告打電話約她去地下室說話，她想知道被
    告要說什麼，於是依約前往，到場後被告一直說想要對她怎
    麼樣，只要一下下而已，被告雖未明說，但她知道被告的意
    思，她明白向被告說不要，被告一直強調只要一下下而已，
    然後就將她強壓在桌上趴著，脫下她的褲子，用陰莖插入她
    的陰道內，當她被壓在桌上時曾試著推開被告，撥開被告的
    手，但沒有成功，後來因為媽媽發現她怪怪的，跟學校反映
    ，學校調查後有通報113等語（見98年度他字第2292號卷第
    12、14、15頁）；於原審院具結後再證述：97年12月19日有
    在網路留言給被告表示分手了，分手後在12月24日或25日還
    有見面1次，該次見面她想要跟被告講清楚彼此不要有任何
    關係，被告用類似卡片的東西將門撬開，把她帶進工科實習
    教室內，並把門鎖起來，然後用手隔著衣服撫摸胸部，她嚴
    肅的說不要，並試著推開被告，但被告力氣太大沒有辦法推
    開，被告再把她從後面壓在桌子上，然後脫掉她外褲及內褲
    ，再用陰莖插入她的下體，這次沒有口交，性交過程中她有
    嚴肅告訴被告說不要，但被告還是繼續做，因為被告是從後
    面壓住她，被告力氣太大，她沒有辦法反抗等語（見原審卷
    第55頁反面至第61頁）。核被害人甲○上開所言證詞，除發
    生之時間先是證稱在97年12月中旬，後則改稱為同年12月24
    日或25日外，其餘有關案發之地點、被告於分手後之該次如
    何以強暴之方法對其強制性交得逞等證詞，尚相一致，並無
    瑕疵可指，此先予敘明。
  (三)而被告業於本院審理時供承曾於分手後之97年12月25日下午
    3時40分許，約被害人甲○到該校教學大樓地下室見面等語（
    見本院卷第52頁反面），復觀其前於原審審理時，對甲○上
    開在原審所陳述之證詞，亦僅表示地點跟過程不對，然就甲
    ○所指案發之時間並不爭執（見原審卷第62頁倒數第2行）
    ，則因被告上開自白與甲○之指訴相符，顯屬事實，而可採
    為證據，故被告應有如甲○所指，在分手後，約甲○於97年12
    月25日下午3時40分許，至該校教學大樓地下室見面之事實
    無誤。況參該校工科主任即證人丁○○於原審所提出之「九
    十七學年度第一學期工科專業教室鑰匙借出登記簿」所示（
    見原審卷第47頁反面），97年12月24日第8節課（15時45分
    至16時35分）有張○宗老師使用電工教室（即前開工科實習
    教室）；而該地下室之工科實習教室對面即為童軍教室乙節
    ，已為證人丁○○、被害人甲○於原審證述甚明（見原審卷
    第34、60頁），故不論案發地點為工科實習教室或童軍教室
    （應為工科實習教室，詳待後述），其2人約定之時間，應
    非97年12月24日即將有眾多學生及老師出入該地下室之際，
    而顯以97年12月25日為是。此外，卷附其等就讀學校所出具
    之「校安事件即時通報表」亦載明發生時間為97年12月25日
    下午3時40分許（見警卷第24頁）；而本件乃甲○之家長發覺
    甲○行為異常，向導師反映，學校得知後開始調查獲悉上情
    ，此在該通報表之「事件原因及經過」乙欄也記載甚明，更
    堪確認發生之日期即係97年12月25日無誤。至甲○固於偵查
    中陳述案發時間為97年12月中旬，然其於原審為證時已予澄
    清如下：「（問：你知道所謂的中旬指幾號到幾號？）不太
    曉得。」、「（問：你在警局及檢察官問的時候，都說是十
    二月中旬？）日期是在十幾號之後我都是算中旬。」、「（
    問：十幾號到什麼時候都算中旬？）到二十幾號，超過二十
    五日才算下旬。」（見原審卷第58頁反面）故甲○有關案發
    時間之陳述，於偵查中之訊問筆錄雖經載為97年12月中旬，
    然參其上開在原審所為之證詞，可知其先後所陳述之時間，
    尚無歧異，實僅係簡單及詳細之差別而已，容無選任辯護人
    所言有何前後不一之瑕疵可指。
  (四)關於當天雙方見面之地點，被害人甲○始終堅稱是在前述之
    工科實習教室，並有該教室之照片6張附卷可稽（見警卷第2
    5至27頁），而甲○所指訴被告約其於97年12月25日下午3時
    40分許，在該校教學大樓地下室見面乙節，既經調查確係事
    實，具有可信性，則其指稱事發之地點是在上述地下室之工
    科實習教室，即應非杜撰，而可認為真。被告方面雖舉證人
    丁○○於原審證稱：97年11月底、12月初，被告班上之實習
    股長曾向他反應有人小便在工科實習教室之水桶裡面，因為
    該教室喇叭鎖用名片或是電話卡就可以打開，他曾經突襲幾
    次，並無所獲，才決定加裝掛鎖，他在97年11月底叫學生裝
    鎖，12月第一週帶學生去大安高工參加競賽，回來後發現是
    裝數字鎖，後來12月第二週他去上課時發現數字鎖不見了，
    至於門有無被撬開，他沒印象，所以就再去買掛鎖，再經過
    一週發現連掛鎖的勾勾都被撬開，所以在12月第3週的星期
    三或星期四上午上課時，利用學生上實習課的時間用長一點
    的螺絲把它鎖上，並加掛鎖，之後就沒有被破壞等語（見原
    審卷第34頁背面、第35頁），選任辯護人因認97年12月第三
    週之起迄日期為12月14日至12月20日，星期三為17日、星期
    四為18日，工科實習教室至遲於97年12月18日即由證人丁○
    ○以加長型螺絲固定掛鎖，以後未曾被破壞，足證被告並未
    於97年12月25日在工科實習教室與甲○性交。惟依丁○○於
    原審所提出之97學年度第一學期課表1份（見原審卷第41頁
    ），丁○○僅每週三上午在工科實習教室上實習課程，再參
    其提出之「九十七學年度第一學期工科專業教室鑰匙借出登
    記簿」所載（見原審卷第47頁反面、第48頁），97年12月17
    日（星期三）、18日丁○○並未使用工科專業教室，而係97
    年12月31日（星期三）第2、4節課方有使用上述教室，顯然
    丁○○所證稱利用學生上實習課時，以加長型螺絲固定掛鎖
    之時間，即應為97年12月31日第2、4節上課時，其於原審所
    為證詞與上揭登記簿不符部分，尚難據為判斷本件事實之基
    礎。至被告方面雖再聲請證人丁○○於本院為證，欲釐清其
    於97年12月17日、24日有無上課使用工科實習教室，然據其
    結證稱不能確定上述2次究竟有無使用該教室等語（見本院
    卷第50頁），則證人丁○○既已無法確認，又別有上開登記
    簿可知該校工科實習教室之使用情形，且顯示丁○○於97年
    12月份只有於97年12月9日、31日使用該教室，兼之非供述
    證據之價值應較供述證據為高，故丁○○所稱利用學生上實
    習課時，以加長型螺絲固定掛鎖之日，即應認係97年12月31
    日，方合事理。從而，被告及其辯護人攻訐甲○所言地點不
    實，尚非可採，不足為被告有利之判斷。
  (五)再者，被告於原審審理時所坦承最後1次與被害人甲○性交時
    ，雙方已經分手，時間在97年12月19日以後，但不確定是哪
    一天，一開始甲○有說「不要」等語（見原審卷第63頁），
    因核與甲○前開指訴相符，應屬實可採。又本件乃因甲○之行
    止有異，經其母向導師反映，始為學校調查獲悉上情而通報
    等事實，前已敘明，並有「校安事件即時通報表」附卷可參
    （見警卷第24頁），由是足見甲○初無積極主動欲使被告遭
    受刑事訴追之意，對被告所為指訴，應無出於報復之動機。
    其次，甲○於偵查中及原審審理時還表示如果被告以後不去
    騷擾，即不追究等語，另就被告未滿18歲前之行為，也不提
    出告訴（見上開他字卷第15頁、原審卷第58頁反面），被告
    亦供承與甲○分手時，並未鬧得不愉快，與甲○間應無仇隙等
    語（見原審卷第63頁），更見甲○應無設詞誣陷被告之虞。
    再者，參前開甲○於97年12月19日14時29分29秒許，在網路
    留言給被告之內容所示（見偵查卷第9頁），甲○已強烈表達
    其為有原則之人，分手後即不可能再復合等語，是其應不致
    於甫分手後，即又輕率地同意與被告發生性關係。此外，本
    件尚有光田綜合醫院受理疑似性侵害事件驗傷診斷書1紙存
    證可佐（存於偵查卷第14頁之證物袋內）。是案經綜合上開
    相關事證加以判斷後，甲○前揭指訴遭被告違反其意願而強
    制性交得逞等語，應為事實；被告辯稱甲○僅為其口交，且
    後來有得甲○之同意云云，及選任辯護人所辯護被告並無前
    開犯行等語，均非可採。
  (六)綜上所述，被告對甲○強制性交之犯行，已事證明確，足可
    認定。
三、核被告丙○○所為，係犯刑法第221條第1項之強制性交罪。
    被害人甲○於案發時雖係16歲以上未滿18歲之少年，有性侵
    害案件真實姓名年籍對照表在卷可憑（密封於偵查卷所附證
    物袋內），但被告於本件行為時未滿20歲，尚未成年，自無
    可依兒童及少年福利法第70條第1項之規定加重其刑。惟其
    行為時方滿18歲不久，仍在校求學中，畢竟年輕識淺，而尚
    未建立正確之兩性觀念，尤其先前亦曾與甲○在校內發生性
    行為，有甲○於偵查及原審之證詞可憑，恐致其因而不知遵
    重甲○之意願，恣意妄為，鑄下憾事，以其此等犯罪情狀，
    若科以上開罪名之法定最輕本刑，實嫌過重，在客觀上足以
    引起一般人之同情，而情堪憫恕，故應依刑法第59條之規定
    酌量減輕其刑。原判決綜合各項證據調查之結果，因認被告
    罪證明確，遂適用刑法第221條第1項、第59條等規定，並審
    酌被告前無犯罪紀錄，素行良好，然為滿足一己之性慾，即
    向甲○施強暴，對甲○之身心及社會善良風俗危害匪淺，且
    犯後未坦認犯行，不知悛悔，復迄未與被害人達成和解等一
    切情狀，而量處有期徒刑1年8月，核其採證認事或用法，均
    無違誤或不當，量刑亦屬妥適，應予維持。被告提起上訴，
    猶執前詞，否認本件犯行，洵無理由，應予駁回。末查，關
    於選任辯護人請求給予被告緩刑宣告乙節，因被告所犯為強
    制性交罪，犯罪情節不輕，又矢口否認犯行，並無自我反省
    之具體表現，且仍未與被害人達成和解，基於以上各節，自
    不適合邀得緩刑宣告之寬典，附此敘明。
據上論斷，應依刑事訴訟法第368條，判決如主文。
本案經檢察官乙○○到庭執行職務。
中    華    民    國    99    年    6     月    17    日
            刑事第九庭  審判長法  官  江  德  千
                              法  官  許  旭  聖
                              法  官  莊  深  淵
以上正本證明與原本無異。
如不服本判決應於收受送達後十日內向本院提出上訴書狀，其未
敘述上訴之理由者，並得於提起上訴後十日內向本院補提理由書
（均須按他造當事人之人數附繕本）「切勿逕送上級法院」。

                              書記官  陳  振  海

中    華    民    國    99    年    6     月    17    日

司法院資訊處製作；財團法人民間司法改革基金會備份。
